【裁判字號】    97,上易,745
【裁判日期】    980319
【裁判案由】    傷害
【裁判全文】
臺灣高等法院臺南分院刑事判決         97年度上易字第745號
上  訴  人  臺灣臺南地方法院檢察署檢察官
上  訴  人
即  被  告  甲○○
上列上訴人因被告傷害案件，不服臺灣台南地方法院九十七年度
易字第六六九號中華民國九十七年十月廿日第一審判決（起訴案
號：臺灣台南地方法院檢察署九十七年度偵字第四九四三號），
提起上訴，本院判決如下：
    主  文
原判決撤銷。
甲○○共同傷害人之身體，處有期徒刑壹年肆月。
    事  實
一、甲○○因不滿乙○○追求其女友，於民國九十六年十一月二
    十四日二十二時許，約乙○○在臺南縣永康市○○○街九十
    巷三十號「二王綜合娛樂城」前停車場談判、理論，甲○○
    乃與數名姓名年籍不詳之成年男子分持伸縮警棍等物一同前
    往，而乙○○不疑有他乃與友人丙○○前往，嗣因談判未成
    ，甲○○與該數名姓名年籍不詳之成年男子竟共同基於傷害
    他人身體之犯意聯絡，分持伸縮警棍等物，毆打乙○○及丙○○，致乙○○受有頭皮挫傷、頭皮開放性傷口、掌骨多處
    閉鎖性骨折、頭部外傷併頭皮撕裂傷、左手第二掌骨閉鎖性
    骨折、右肘、右腕、右上臂、左腕及左大腿多處挫傷等傷害
    ；丙○○則受有頭部外傷併頭皮撕裂傷、左手第四及第五近
    端骨骨折等傷害。
二、案經乙○○、丙○○訴由台南縣警察局永康分局報請台灣台
    南地方法院檢察署檢察官偵查起訴。
    理  由
壹、程序部分：
一、按被告以外之人於審判外之言詞或書面陳述，除法律有規定
    者外，不得作為證據，刑事訴訟法第一百五十九條固定有明
    文。惟被告以外之人於審判外之陳述，雖不符同法第一百五
    十九條之一至之四之規定，而經當事人於審判程序同意作為
    證據，法院審酌該言詞陳述或書面陳述作成時之情況，認為
    適當者，亦得為證據，同法第一百五十九條之五第一項規定
    甚明。本件被告甲○○於本院行準備程序時，就檢察官所提
    出乙○○、丙○○等被告以外之人，於警詢或偵查時之陳述
    等證明本件犯罪事實之證據方法，經本院闡明後均表示無意
    見，本院審酌被告之智識程度及上開證據於陳述作成時之情
    況，核無違法取證及證明力明顯過低之瑕疵，認為以之作為
    證據為適當。
二、又上訴人即被告於本院審理時當庭聲請調閱上開停車場之監
    視錄影帶云云，惟此證據業經調閱翻拍照片在卷（警卷第十
    五頁至第十七頁），乃當庭諭知無重複調閱之必要（本院卷
    第六一頁），附此敘明。
貳、實體部分：
一、訊據上訴人即被告固坦承因乙○○邀約其女友致生糾紛，而
    於前開時、地相約談判理論，當場並與乙○○發生口角等情
    ，惟矢口否認有何傷害之犯行，辯稱：乙○○、丙○○為何
    會受傷，伊不知情，也沒有打他們，另於前開時、地與乙○○、丙○○見面時，並沒有夥同另六名男子在場，伊僅跟另
    一友人前往而已。當時伊與乙○○雖有發生口角爭執，但後
    來他發現另有一批伊不認識的人過來，因伊在當兵，所以就
    離開了云云。
二、經查：
  (一)右揭事實，業據證人即被害人乙○○及丙○○分別於警詢、
    偵查及原審審理時到庭詰證明確（警卷第五至十四頁；核交
    第四至五頁；原審卷第三一至第四一頁），而被告亦不否認
    於上揭時地與被害人乙○○相約談判理論，並因而發生口角
    ，且曾有一友人陪同伊前往乙節無誤，準此，倘若被告上開
    否認夥同友人毆打被害人云云屬實，則該友人顯係本件衝突
    現場目擊證人之一，豈有自警詢、偵查，迄本院審理，均未
    主張以該友人供作其有利之人證，且自始拒不提供該友人詳
    細之姓名、年籍資料以供查證？甚且，如僅一人陪同被告前
    往，亦與上開被害人二人上揭所指述之情節不符，更與案發
    當時臺南縣永康市二王綜合娛樂城前停車場監視器錄下之畫
    面呈現被告與其另三名友人之影像未合，有該監視器翻拍照
    片一紙在卷可參（警卷第十六頁所附該監視器翻拍照片）；
    而據告訴人丙○○於警詢時指稱該照片之影像係被告與其另
    三名友人無訛（警卷第十三頁），稽之上開照片所顯示之監
    視錄影時間，亦相吻合。足見被告當天至少夥同三名友人前
    往現場（蓋因受限於監視器的視角，無從窺當日停車場之全
    貌），與事實相符，應可採信。
  (二)其次，證人即告訴人乙○○、丙○○於原審審理時均到庭結
    證稱被告係因乙○○與其女友電話聯絡而生不滿，而於九十
    六年十一月二十四日二十二時許，約在臺南縣永康市二王綜
    合娛樂城前見面並發生口角，被告夥同另六名男子在場，被
    告先以伸縮警棍打乙○○之頭部數下，乙○○以手護頭致手
    掌骨骨折，丙○○則係出手幫忙擋住被告毆打乙○○時，遭
    被告之友人以棍狀物毆打頭部，丙○○也以手護頭致手骨骨
    折，包括被告至少有五人出手打乙○○等情無訛（原審卷第
    三十一至四十一頁），互核二人於警詢、偵查之指訴（警卷
    第五至十四頁；核交卷第四、五頁）內容均相一致，再參以
    被告自承係因乙○○邀約其女友致生糾紛，而相約於前開時
    、地與乙○○談判理論並因此發生口角等情，業如上述，核
    與證人乙○○、丙○○指訴之情節亦相符合。再稽之卷附翻
    拍第一張及第二張照片顯示，當日廿一時五十八分四十秒至
    廿二時零分廿一秒左右，停車場在監視器畫面顯示部分只有
    告訴人二人，惟至第三張照片即顯示被告及其友人共四人在
    畫面，亦與告訴人所指述發生之時間相吻合，就此，被告亦
    不否認上開照片所顯示之現況，惟辯稱當日伊與乙○○碰面
    講話時，有另一個不認識的男子前來詢問告訴人二人，之後
    就持不明物品毆傷乙○○，我就騎車離開現場云云（警卷第
    三頁），倘若無訛，同在現場者有被告及告訴人二人，何以
    該人只打告訴人二人而容許被告一人離開？又該一人何以敢
    以一對三！足見此部分被告所供與事實不符。又乙○○當天
    相約碰面前曾遭被告以電話相罵，之後告訴人乙○○始邀丙○○陪同前往應被告之約，且二人係徒手前往現場與被告碰
    面談判，被害人乙○○並未另與他人結怨而相約理論，苟被
    告未夥同他人豈有二批人馬同時到達之巧合？故，證人乙○○、丙○○前開證詞應可憑採。
  (三)何況，苟被告確未毆打告訴人二人，又何以於九十七年四月
    十七日檢察事務官詢問時，在庭表示伊願意賠償告訴人的醫
    藥費，並當庭分別向告訴人二人道歉（核交卷第五頁）？被
    告上訴理由雖以當時係因為告訴人二人表示願和解撤回告訴
    ，伊因服役中始表示願意賠償並道歉云云（本院卷第九頁上
    訴狀），惟細繹當日筆錄，被告係在檢察事務官詢問結束前
    最後詢以「有無其他意見或陳述」時，被告始答以「我願意
    賠償告訴人的醫藥費（並當庭向乙○○、丙○○道歉）」（
    核交卷第五頁），顯與被告前開所辯前後未符，且告訴人二
    人亦未如被告所言道歉後因此而撤回告訴。準此，足見被告
    上開所辯顯係臨訟卸責之詞，委難採信。
  (四)此外，復有告訴人乙○○財團法人台灣基督長教會新樓醫院
    斷證明書二紙、永頤骨外科診所、陳金泉中醫診所診斷證明
    書各一紙；告訴人丙○○財團法人台灣基督長教會新樓醫院
    、永頤骨外科診所診斷證明書各一紙附卷可稽（警卷第廿三
    頁至第廿五頁），且有扣案伸縮警棍一支可證（警卷第十四
    頁之一、第十七頁），被告上開所辯顯係卸責之詞，不足採
    信，故本件事證明確，被告前揭犯行應足認定。
三、核被告所為，係犯刑法第二百七十七條第一項之傷害罪。被
    告與數名姓名年籍不詳之成年男子，就前揭犯行有犯意聯絡
    ，行為分擔，均為共同正犯。被告於同一時地與其他共同正
    犯以一個共同傷害行為致告訴人二人分別受傷，而觸犯二傷
    害罪名，為想像競合犯，應依刑法第五十五條之規定從一重
    傷害罪處斷。
四、原審予以論罪科刑，固非無見，惟查：原判決未審酌被告行
    為後迄今未與被害人達成和解賠償損失，且矢口否認上開犯
    行，迄未供出其他共犯，顯見無悔悟之心，而被害人二人所
    受傷害及於頭部、多處骨折，足見被告等人下手之重，原審
    僅判處被告有期徒刑十月，顯屬過輕，未達刑罰改善及威嚇
    之效果，自有未洽。被告上訴，仍執陳詞否認犯罪，雖非可
    取，惟檢察官據以上訴為有理由，原判決既有可議，自應由
    本院將原判決撤銷改判。爰審酌被告並無任何前科紀錄，此
    有臺灣高等法院被告前案紀錄表及臺灣臺南地方法院檢察署
    刑案資料查註紀錄表各一件在卷可稽，然其年僅二十二歲年
    紀尚輕，國中畢業，卻僅因女朋友之交往糾紛，即糾眾毆打
    告訴人二人，手段殘暴，惡性非輕，犯後又諉稱不在場而否
    認犯行，經一再提示證據告以證據不利其抗辯一節，仍推諉
    卸責否認犯行，連與告訴人進行和解之誠意皆無，以致迄今
    未向告訴人賠償損失，毫無任何悛悔之意，態度惡劣，並衡
    以告訴人二人上開所受傷勢非輕，暨其犯罪動機、參與程度
    、與告訴人之關係等一切情狀，量處如主文所示之刑，以資
    懲儆。至被告及數名姓名年籍不詳之成年男子持以共同傷害
    告訴人之扣案伸縮警棍，雖據被害人乙○○、丙○○結證稱
    係被告供犯罪之用，惟查無證據足以證明確係被告所有，且
    非違禁物，爰不為沒收之諭知，附此敘明。
據上論結，應依刑事訴訟法第三百六十九條第一項前段、第三百
六十四條、第二百九十九條第一項前段，刑法第二十八條、第二
百七十七條第一項、第五十五條，刑法施行法第一條之一，判決
如主文。
本案經檢察官劉得鉦到庭執行職務。
中    華    民    國    98    年    3     月    19    日
                  刑事第六庭    審判長法  官    董武全
                                      法  官    杭起鶴
                                      法  官    沈揚仁
以上正本證明與原本無異。
不得上訴。
                                      書記官    廖文靜
中    華    民    國    98    年    3     月    20    日
附錄：本判決論罪科刑法條
刑法第277條（普通傷害罪）：
傷害人之身體或健康者，處3年以下有期徒刑、拘役或1千元以下
罰金。
犯前項之罪因而致人於死者，處無期徒刑或7年以上有期徒刑；
致重傷者，處3年以上10年以下有期徒刑。


司法院資訊處製作；財團法人民間司法改革基金會備份。
